【裁判字號】    88,交上易,3131
【裁判日期】    890302
【裁判案由】    過失傷害
【裁判全文】
臺灣高等法院臺中分院刑事判決                八十八年度交上易字第三一三一號
    上  訴  人
    即  被  告  丁○○
右上訴人因過失傷害案件，不服臺灣臺中地方法院八十八年度交易字第五○三號，中
華民國八十八年十月十二日第一審判決（起訴案號：臺灣臺中地方法院檢察署八十八
年度偵字第一五六六九號），提起上訴，本院判決如左：
      主  文
上訴駁回。
      事  實
一、丁○○於民國（下同）八十八年四月三日下午三時五十五分許，在台中市○○區
    ○○路一段八九六之一號前路旁，欲將停放往昌平路方向該路旁之車牌號牌Ｂ三
    －六八四八號自用小客車向左起步駛出，以進入正常車道時，本應注意前後左右
    有無障礙或車輛行人，並應讓行進中之車輛、行人優先通行，而以當時之天候為
    晴，日間自然光線，路面乾燥、無缺陷及無障礙物，視距良好等情形下，並無不
    能注意之情形，詎其於能注意之情形下，竟疏未注意，讓左後方行進中之車輛優
    先通行，即貿然向左駛出，適有丙○○駕駛車牌號碼ＬＡＮ－０六六號重型機車
    附載甲○○，沿台中市○○區○○路由大豐路往昌平路方向，於同向自其左後方
    駛來，在駛經速限時速四十公里市區道路之該處，亦疏未注意車前狀況，並以時
    速約六十公里之速度超速行駛，致雙方均因閃避不及，丁○○所駕自用小客車左
    前車角遂與丙○○所駕機車車前斜板右下角、右側車身護板發生碰撞及擦撞，使
    丙○○及附載之甲○○均人車倒地，致丙○○受有右足第二、三、四蹠骨骨折、
    第四、五蹠趾關節脫臼之傷害，甲○○亦受有右脛骨、腓骨開放性骨折之傷害。
    丁○○則於肇事後打電話向警方報案，而在未經有偵查權之機關或公務員發覺為
    犯嫌前，向到場處理之台中市警察局交通警察隊警員吳承昌自首，陳明其為肇事
    者及肇事經過，並願接受裁判。
二、案經丙○○、甲○○訴請台灣台中地方法院檢察署檢察官偵查起訴。
      理  由
一、訊之上訴人即被告（以下稱被告）丁○○固坦承於前開時地其所駕自用小客車左
    前車角與丙○○所駕機車車前斜板右下角、右側車身護板發生碰撞及擦撞，使丙○○及附載之甲○○均人車倒地受傷，然矢口否認有何過失犯行，辯稱：伊車停
    放路邊距後方交岔路口八．七公尺，因見該交岔路口燈光號誌為紅燈，乃將車向
    左起步駛出，是丙○○駕駛機車途經該交岔路口闖紅燈，兩車因而發生碰撞云云
    。
二、惟查前開犯罪事實，業據告訴人丙○○、甲○○於偵審中指訴綦詳，並有台中市
    ○○○道路交通事故調查報告表、肇事現場圖各乙份、現場照片四張及診斷證明
    書二紙附卷可稽。雖被告辯稱：告訴人丙○○駕駛機車途經伊停車後方之交岔路
    口闖紅燈云云，並舉證人即其受僱人黃于峰到庭證稱：伊原在店內，聽到碰撞聲
    後走出店外，見該交岔路口燈光號誌是紅燈等語。惟此闖紅燈乙節此非但為告訴
    人丙○○、甲○○所堅決否認，且證人黃于峰僅證述肇事後見該交岔路口燈光號
    誌為紅燈，並未能證明肇事前告訴人丙○○駕駛機車途經該交岔路口之燈光號誌
    係紅燈，又該證人與被告間有僱傭關係，其證詞難免偏頗，尚不足為被告有利之
    認定，自難僅憑被告片面指述，遽予認定告訴人丙○○駕駛機車途經該交岔路口
    確係闖紅燈。
三、再查依卷附台中市○○○道路交通事故調查報告表警繪現場圖所示，被告所駕駛
    之小客車原停放在慢車道上路邊，距後方交岔路口有八．七公尺，該慢車道寬九
    公尺，兩車碰撞後，被告車停在慢車道上，距路面邊線尚不及四．五公尺，告訴
    人丙○○所駕機車倒在快車道上，刮地痕長達四十．七公尺；且據告訴人丙○○
    於警訊中供稱：當時伊時速約六十公里等語，有肇事現場圖內載告訴人丙○○陳
    述肇事經過情形附卷可考；又參以肇事路段為速限四十公里之市區道路，依當時
    之天候為晴，日間自然光線，路面乾燥、無缺陷及無障礙物，視距良好，亦有上
    開道路交通事故調查報告表附卷可查，此外，又無其他不能注意之情形，顯見被
    告於前開時地將停放路邊之自用小客車向左起步駛出時，因疏未注意讓左後方駛
    來之告訴人丙○○所駕機車優先通行，即貿然向左駛出，而告訴人丙○○駕駛機
    車亦疏未注意車前狀況，並以時速約六十公里速度超速行駛，以致兩車發生碰撞
    肇事無疑。是被告上開所辯，無非事後卸責之詞，不足採信。
四、按汽車起步前應注意前後左右有無障礙或車輛行人，並應讓行進中之車輛行人優
    先通行，道路交通安全規則第八十九條第六款定有明文。本件被告於前開時地將
    停放在路邊之自用小客車向左起步駛出時，本應注意遵守上開規定，而依當時情
    況，又無不能注意之情事，已如前述，詎被告於能注意之情形下，竟疏未注意讓
    左後方駛來之告訴人丙○○所駕機車優先通行，因而肇事，致告訴人丙○○、甲○○分別受有如事實欄所載傷害，足認被告確有過失甚明，雖告訴人丙○○駕駛
    機車亦疏未注意車前狀況，並以時速約六十公里速度超速行駛，而與有過失。本
    件車禍責任，經本院送臺灣臺中區車輛行車事故鑑定委員會鑑定結果，亦認被告
    丁○○及告訴人丙○○有上開過失，有該委員會八十九年一月十九日中市鑑字第
    八九○○一五號函所附鑑定意見書一份在卷可資佐證。雖告訴人對於本件車禍之
    發生與有過失，惟被告仍難辭過失之責，且其過失行為與告訴人丙○○、甲○○
    受傷間具有相當因果關係。本件事證明確，被告犯行堪以認定。
五、核被告丁○○所為，係犯刑法第二百八十四條第一項前段之過失傷害罪。被告一
    過失行為同時使告訴人丙○○、甲○○二人受傷，係觸犯二同種罪名之想像競合
    犯，依刑法第五十五條規定應從一處斷。又被告於肇事後即打電話向警方報案，
    而在未經有偵查權之機關或公務員發見為犯嫌前，向到場處理之台中市警察局交
    通警察隊警員吳承昌坦承其為肇事者及肇事經過，並願接受裁判，此經被告供承
    在卷，亦有警員吳承昌所製作台中市○○○道路交通事故調查報告表內載報案人
    為被告及肇事現場圖內載被告陳明肇事經過並簽名附卷可參，核與自首要件相符
    ，依法應減輕其刑。
六、原審適用刑法第二百八十四條第一項前段、第五十五條、第六十二條前段、第四
    十一條，罰金罰鍰提高標準條例第一條前段、第二條之規定，並審酌被告肇事後
    迄今尚未與告訴人達成和解賠償損害，及過失程度，告訴人受傷程度與犯罪後態
    度等一切情狀，量處拘役五十日，並諭知易科罰金之折算標準，認事用法，核無
    不合，量刑亦稱妥適。被告上訴意旨仍否認犯罪，而指摘原判決不當，自難認為
    有理由，其上訴應予駁回。
據上論結，應依刑事訴訟法第三百六十八條，判決如主文。
本案經檢察官乙○○到庭執行職務。
中      華      民      國    八十九     年      三       月    二      日
                                  臺灣高等法院臺中分院刑事第六庭
                                        審判長法  官  古  金  男
                                              法  官  張  祺  祥
                                              法  官  沈  應  南
右正本證明與原本無異。
不得上訴。
                                              書記官  劉  智  文
中      華      民      國    八十九     年      三       月     四     日
附錄：本判決論罪法條
刑法第二百八十四條第一項：
因過失傷害人者，處六月以下有期徒刑、拘役或五百元以下罰金。致重傷者，處一年
以下有期徒刑、拘役或五百元下罰金。
                                                                        Ｏ


司法院資訊處製作；財團法人民間司法改革基金會備份。
